臺灣嘉義地方法院刑事判決　　　　　　　　　　　　　九十一年度交訴字第二七號
　　公　訴　人　臺灣嘉義地方法院檢察署檢察官
　　被　　　告　乙○○
　　選任辯護人　吳紹雄
右列被告因業務過失致死等案件，經檢察官提起公訴 (九十一年度偵字第一九二九號
），本院判決如左：
    主  文
乙○○從事業務之人，因業務上之過失致人於死，處有期徒刑拾月。又駕駛動力交通
工具肇事，致人死傷而逃逸，處有期徒刑壹年。應執行有期徒刑壹年捌月，緩刑伍年
。
    事  實
一、乙○○係嘉源交通有限公司之司機，為從事駕駛業務之人，於民國九十一年三月
    十一日下午一時四十分許，駕駛車牌號碼八Ｒ─九七０號聯結車，沿嘉義市○○
    路由東往西方向行駛，途經該路與民生南路交岔路口前，依當時之天候、路況皆
    良好，其原應注意汽車行進中應注意車前狀況，及兩車併行之間隔，並隨時採取
    必要安全措施。而依當時情形又無不能注意之情事，竟疏於注意，未留意前方及
    交岔路口車輛之動態，而貿然以時速六十公里左右速度急馳，欲超越在前騎乘車
    牌ＬＲＵ─七三三號重機車亦疏未注意應依兩段式左轉之盧松山，致該聯結車之
    後右側車板座、防捲欄分別與機車之左側後視鏡、腳踏保險桿相互重力擦撞（擦
    痕各長達一四一公分、三十公分），造成盧松山人車倒地後，機車復彈起而落地
    ，盧松山因此受有頭部外傷併骨折、顱內出血等致命傷害。詎乙○○於駕駛動力
    交通工具肇事，致人重傷後，竟駕車逃逸，嗣經甲○○發現沿路跟隨至嘉義市○
    ○路與自由路口處，記下該聯結車之車牌號碼報警，始經警循線查獲。盧松山因
    受前開致命重傷，於送醫途中即已死亡。
二、案經臺灣嘉義地方法院檢察署檢察官自動檢舉偵查起訴。
    理  由
一、訊據被告乙○○固不否認於右揭時、地駕車過失肇事等事實，惟矢口否認有何肇
    事逃逸犯行，辯稱：其當時不知與機車發生擦撞云云。惟查：被告乙○○所駕駛
    之聯結車與盧松山所駕駛之重機車發生重力擦撞，致機車倒地後復彈起而落地，
    即使於三十公尺外均可聽聞撞擊聲響之事實，業據證人張旭耀、孟憲儀於偵查中
    結證明確，且在被告所駕拖車之後段子車上，留有該子車與被害人所騎乘之機車
    擦撞所生長達一四一公分之擦痕之情，亦據公訴人勘驗明確，製有勘驗筆錄（及
    圖）與照片等件附卷可參，足見兩車非輕微擦撞，被告辯稱不知發生車禍云云，
    顯與常理有違。參以被告肇事當日本欲前往嘉義縣民雄工業區載貨之事實，業據
    其供明在卷，依被告當日行車路線，直行世賢路（嘉義市區○○道路，快車道四
    至六線道）可直達通往民雄工業區○○○路，且被告為嘉義縣人（有其年籍資料
    可佐），擔任職業司機經年（業據其自承在卷），對於此一路線，當無不知之理
    ，然查，被告當日肇事後，竟捨外環直線大道之世賢路，而拖行龐大車身於嘉義
    市區○道○○○路右轉新民路，左轉興業西路，再右轉博愛路）行駛等事實，亦
    迭據證人甲○○於警局初訊、檢察官偵查及本院審理時分別證述及結證綦詳，足
    徵被告於肇事後，主觀上欲擺脫目擊者之尾隨，否則豈有捨大道而於市區繞行之
    理﹖至辯護意旨固認被告當日所行駛之路線抵達文化路僅五點六公里，而若行駛
    世賢路以達文化路則為七點三公里，因認被告並非繞路逃逸乙節，固非無見，然
    查，市區道路人車眾多，行車道路空間相對狹小，且紅綠燈交岔路口亦多，即使
    路程較短，所費時間往往較長之情，當屬駕駛人眾所週知之事，且被告所駕為大
    型車輛，行駛市區道路益加不便，衡屬常人之經驗法則，被告為多年經驗之職業
    駕駛，對此顯無不知之理。抑且，被告果若真欲行駛路程較短之市區，依被告行
    車路線，直行世賢路至博愛路口右轉即可，焉需行駛新民路（右轉）、興業西路
    （左轉）等人車均多之道路後始接博愛路（右轉），益徵被告確有逃逸之事實無
    訛。綜上所述，被告所辯，顯係避就之詞，不足採信。另本件車禍被害人盧松山
    因此受傷而於送醫途中即已死亡之事實，業經檢察官督同檢驗員相驗屬實，製有
    相驗筆錄、相驗屍體證明書、驗斷書在卷可憑。按駕駛人應注意車前狀況，及兩
    車併行之間隔，並隨時採取必要安全措施。道路交通安全規則第九十四條第三項
    定有明文。被告領有職業駕駛執照，理應注意上述道路交通安全規定。又依附卷
    之交通事故調查報告表所載，本件肇事時、地之天候、路況皆良好。則肇事當時
    ，被告亦無不能注意之情事。其竟疏未注意及此，而貿然快速急馳致撞及騎乘重
    機車亦有過失之盧松山倒地肇事，其駕車行為顯有過失甚明。又被害人確因本件
    被告有過失之駕車行為肇事受重傷，於送醫途中即已死亡之事實，已如前述，則
    被告過失駕車肇事行為，與被害人之死亡結果間，自具有相當因果關係。本案事
    證已臻明確，被告犯行，堪以認定。
二、核被告乙○○所為，係犯刑法第二百七十六條第二項之業務過失致人於死罪及同
    法第一百八十五條之四之肇事逃逸罪。又被告肇事逃逸行為，係在其過失行為發
    生後，為規避責任，而另行起意之一行為，故被告之業務過失致人於死犯行與其
    肇事逃逸之犯行，犯意個別，行為互殊，應予分論併罰。至公訴意旨認被告之行
    為另涉刑法第二百九十四條第一項之遺棄罪嫌，固非無見，惟（一）刑法第一百
    八十五條之四，應為同法第二百九十四條第一項前段之特別規定（最高法院八十
    八年度台上字第七三九六號判決參照，見司法院公報第四十二卷第六期。另台灣
    高等法院台南分院九十一年度交上訴字第一０九號判決參照），是除另有該當第
    二百九十四條第一項後段之加重結果行為外，僅論以第一百八十五條之四為已足
    。（二）被害人於送醫途中即已死亡，足見被害人當時之傷勢已屬致命之傷害，
    難認被害人當時仍為遺棄罪所欲保護之「無自救力之人」。本院因認被告肇事逃
    逸之行為，僅論以第一百八十五條之四之肇事逃逸罪為已足，然因公訴意旨係認
    被告一行為觸犯上開二罪名，就此爰不另為無罪之諭知。爰審酌被告之品行、智
    識程度、本件車禍之過失程度、被告為職業駕駛之專業駕駛經驗、其肇事逃逸之
    犯罪動機、手段、犯罪致生被害人死亡之結果及犯罪後已與被害人家屬就過失致
    死之民事責任部分達成民事賠償之和解（此有調解筆錄附卷可參，並據被害人家
    屬丙○○○陳證明確）之態度等諸般情狀，分別量處如主文所示之刑，並依法定
    其應執行之刑。又被告前雖曾受有期徒刑之宣告，然因緩刑期滿未經撤銷，未曾
    受有期徒刑以上刑之執行，五年以內亦未曾受有期徒刑以上刑之宣告，其一時失
    慮，致罹刑典，經此次偵、審程序及刑之宣告後，當已知所警惕，信無再犯之虞
    ，本院因認所宣告之刑以暫不執行其刑為當，爰併予以宣告緩刑五年，用啟自新
    。
據上論斷，應依刑事訴訟法第二百九十九條第一項前段，刑法第二百七十六條第二項
、第一百八十五條之四、第五十一條第五款、第七十四條第二項，罰金罰鍰提高標準
條例第一條前段，判決如主文。
本案經檢察官游悅晨到庭執行職務
中      華      民      國    九十一    年      六      月      六      日
                                      臺灣嘉義地方法院交通法庭
                                        法  官  許  兆  慶
右正本證明與原本無異。
如不服本判決，應於判決送達後十日內，向本院提出上訴狀。
中      華      民      國    九十一    年      六      月      六      日
                                          書記官  洪  麗  惠
